【裁判字號】    92,易,1464
【裁判日期】    920807
【裁判案由】    竊盜
【裁判全文】
臺灣臺北地方法院刑事判決                        九十二年度易字第一四六四號
    公  訴  人  臺灣臺北地方法院檢察署檢察官
    被      告  丙○○  男  民.
右列被告因竊盜案件，經檢察官提起公訴（九十二年度偵字第一三五四四號），本院
判決如左：
    主      文
丙○○攜帶兇器竊盜，處有期徒刑捌月。
    事      實
一、緣坐落台北市○○區○○路一一七號（檢察官於起訴書誤載為一七一號，應予更
    正）地下一樓之松青超市每日自上午六時許至晚間十二時對外營業，於每日晚間
    十二時打烊後，該超市內即無任何員工或保全人員駐守，需直至翌日上午六時方
    有員工開門進入，故松青超市於每日晚間十二時至翌日上午六時乃為一無人居住
    之建築物。
二、丙○○因失業無經濟來源，乃竟基於意圖為自己不法所有之犯意，於民國九十二
    年六月十二日，於前述松青超市仍在營業之晚間約十一時進入該超市，隨即趁超
    市內店員不注意之際，躲藏在該超市內之倉庫隱蔽處，迨於翌日（即六月十三日
    ）凌晨一時許，丙○○見超市內之員工均已下班，該超市內已無人居住看管，乃
    走出倉庫，而拿起置放於該超市貨架上，長約十五公分，金屬製成，前端尖銳而
    在客觀上足以對人之生命、身體、安全構成威脅且具有危險性而屬兇器之牛排刀
    一支，將該超市內之收銀機撬開後，竊取該收銀機內之現金新台幣（以下同）五
    千三百元，得手後正欲離去之際，因丙○○不知其已觸動收銀機上之保全系統，
    而為新光保全公司保全員徐呈良會同松青超市農產部主任乙○○當場查獲，而知
    上情。
三、案經台北市政府警察局萬華分局移送台灣台北地方法院檢察署檢察官偵查起訴。
    理      由
一、右揭事實二之部分，已迭據被告丙○○於警訊、檢察官偵查及於本院審理時供承
    不諱（偵查卷第四頁至第五頁偵訊筆錄、第十二頁訊問筆錄及本院九十二年七月
    二十三日審判筆錄參照），核與被害人松青超市農產部主任乙○○於警訊及本院
    審理時時所供稱該超市失竊之情節相符（偵查卷第六頁至第七頁偵訊筆錄及本院
    前開期日審判筆錄參照），並有乙○○為領回松青超市所失竊之現金所立具之贓
    物認領保管收據一紙在卷可稽（偵查卷第九頁參照），是依(一)被害人松青超市農
    產部主任乙○○之供述及由(二)乙○○所立具之贓物認領保管收據等補強證據皆足
    資擔保被告於警訊、檢察官偵查及本院審理中所為上開任意性自白具有相當程度
    之真實性，而得使本院確信被告前述自白之犯罪事實確屬真實，從而依刑事訴訟
    法第一百五十六條第一項「被告之自白，非出於強暴、脅迫、利誘、詐欺、違法
    羈押或其他不正之方法，且與事實相符者，得為證據。」及第二項「被告之自白
    ，不得作為有罪判決之唯一證據，仍應調查其他必要之證據，以察其是否與事實
    相符。」規定，本院自得依被告前述自白及各該補強證據認定被告確有為前述犯
    行，
    本件事證明確，被告犯行堪以認定。
二、按被告丙○○所持用以行竊之牛排刀一支，據證人乙○○於本院前開期日審理時
    供稱：被告行竊用的刀就是一般用的牛排刀，是金屬做的，大概十五公分左右長
    ，前端是尖尖的。我們本來也不知道被告有拿店裡的刀，撬開收銀機，是他自己
    跟警察講這回事，說拿刀撬開收銀機後，把刀放在收銀機旁邊，警察才通知我還
    有保全人員，要我們回收銀機去看有沒有這把刀，結果真的發現有這把刀（當日
    審判筆錄第三頁參照），則以該把牛排刀為金屬製成，長約十五公分，且前端尖
    銳乙節觀之，該把牛排刀不僅在客觀上已對人之生命、身體、安全構成威脅且具
    有危險性，甚已足以殺傷人之生命、身體，則衡諸最高法院七十九年台上字第五
    二五三號判例所揭示之旨「刑法第三百二十一條第一項第三款之攜帶兇器竊盜罪
    ，係以行為人攜帶兇器為其加重條件，此所謂兇器，其種類並無限制，凡客觀上
    足對人之生命、身體、安全構成威脅，具有危險性之兇器均屬之，．．．」，該
    把牛排刀當屬刑法第三百二十一條第一項第三款所稱之兇器，且「按攜帶兇器竊
    盜，衹須行竊時，攜帶具有危險性之兇器為已足，本件被告持以行竊之菜刀，雖
    為行竊現場之被害人所有，並非被告所攜往，然被告既於行竊之際攜之為工具，
    在客觀上已足對他人之生命身體構成威脅，具有危險性，自應成立刑法第三百二
    十一條第一項第三款之攜帶兇器竊盜罪。」（本院卷附台灣高等法院暨所屬法院
    八十八年法律座談會研究意見參照），是被告持松青超市店內之前述牛排刀竊取
    該超市收銀機內現金五千三百元之行為，核係犯刑法第三百二十一條第一項第三
    款之攜帶兇器竊盜罪。爰審酌被告其犯罪動機、犯罪手段、犯罪對被害人所生損
    害暨其犯後尚能坦承犯行犯後態度良好等一切情狀，本院認全程到庭實行公訴之
    檢察官對被告具體求刑有期徒刑八月，要屬適當，乃依檢察官之求刑對被告量處
    如主文所示之刑。
三、檢察官於本件起訴書之證據並所犯法條欄雖認為被告在本件係犯刑法第三百二十
    一條第一項第一款之於夜間侵入有人居住之建築物竊盜之加重竊盜罪，惟「刑法
    第三百廿一條第一項第一款，所謂有人居住之建築物，係指該建築物事實上有人
    ，即不能論以該條款之罪，蓋本款之所以加重其刑，除因其侵害財產監督權外，
    且妨害居住之安寧之故（參照最高法院六十四年台上字第三一六四號判例，七十
    二年台上字第六０００號判決，載刑事裁判發回要旨第三輯一七六頁；陳煥生刑
    法分則實用三二八頁；趙琛刑法分則實用下冊七八五頁；韓忠謨刑法各論四０六
    －四０七頁，周冶平刑法各論七九二頁）如本題所示：「店舖白日有人看守，至
    每日夜間十二時打烊關閉後，店主另宿他處，而無人看守」情形，則平時每晚十
    二時以後，均無人居住。從而他人在凌晨一時潛入店內行竊財物，參照前開說明
    ，應僅成立刑法第三百廿條第一項之普通竊盜罪。」（本院卷附司法院刑事廳七
    十五年十一月二十五日研究意見參照），經查松青超市農產部主任乙○○於本院
    九十二年七月二十三日審理時供稱該超市每日晚間十二時打烊後，店裡就沒有人
    ，要到隔天早上六時許才會有人進來（當日審判筆錄第四頁參照），易言之，本
    件松青超市於每日晚間十二時打烊後，該超市內即無任何員工或保全人員駐守，
    需直至翌日上午六時方有員工開門進入，故松青超市於每日晚間十二時至翌日上
    午六時乃為一無人居住之建築物，而被告係在該超市之營業時間進入該超市，其
    行竊當時為九十二年六月十三日凌晨一時許，斯時該超市內並無任何人居住或看
    管，核諸前揭說明，被告所為自難認該當於刑法第三百二十一條第一項第一款之
    於夜間侵入有人居住之建築物竊盜之加重竊盜罪構成要件，且檢察官於起訴書之
    犯罪事實欄亦已記載被告係持松青超市店內之刀叉撬開收銀機，復由全程到庭實
    行公訴之檢察官於本院前開期日審理時當庭更正被告之所犯法條為刑法第三百二
    十一條第一項第三款之攜帶兇器竊盜罪，故本件亦無擴張起訴犯罪事實或變更法
    條之問題，應予說明（其實本段之敘述，容或有謂無庸再於判決書為此贅載，惟
    為顧及裁判書對外公開時，因未能將審判筆錄一併公表，為免閱讀本件判決書、
    起訴書之人，發現本件判決書、起訴書為何有上述之差異，爰仍予以說明如上）
    。
據上論斷，應依刑事訴訟法第二百九十九條第一項前段，刑法第三百二十一條第一項
第三款，判決如主文。
本案經檢察官甲○○到庭執行職務
中      華      民      國    九十二    年      八      月      七      日
                                      臺灣臺北地方法院刑事第三庭
                                          法  官  葉建廷
右正本證明與原本無異。
如不服本判決，應於判決送達後十日內，向本院提出上訴狀。
                                          書記官  蔡梅蓮
中      華      民      國    九十二    年      八      月      七      日
附錄本案論罪科刑法條全文：
中華民國刑法第三百二十一條：
犯竊盜罪而有左列情形之一者，處六月以上、五年以下有期徒刑：
  一  於夜間侵入住宅或有人居住之建築物、船艦或隱匿其內而犯之者。
  二  毀越門扇、牆垣或其他安全設備而犯之者。
  三  攜帶兇器而犯之者。
  四  結夥三人以上而犯之者。
  五  乘火災、水災或其他災害之際而犯之者。
  六  在車站或埠頭而犯之者。
  前項之未遂犯罰之。


司法院資訊處製作；財團法人民間司法改革基金會備份。
